【裁判字號】    97,消債更,314
【裁判日期】    970915
【裁判案由】    聲請更生程序
【裁判全文】
臺灣嘉義地方法院民事裁定           97年度消債更字第314號
聲  請  人  乙○○○
代  理  人  陳國瑞律師
上列當事人因更生事件，聲請保全處分，本院裁定如下：
    主  文
本裁定公告之日起六十日內，就債務人乙○○○所有坐落嘉義縣
民雄鄉○○段五五一號土地及其上三九八建號即門牌嘉義縣民雄
鄉福興村牛稠溪一七八號建物（含三九八棟次建物），除扣押程
序外，不得開始或繼續強制執行程序，但上開不動產之抵押權人
提出執行名義，就抵押權擔保之債權聲請強制執行，不在此限。
    理  由
一按法院就更生或清算之聲請為裁定前，得因利害關係人之聲請
  或依職權，以裁定為下列保全處分：債務人財產之保全處分、
  債務人履行債務及債權人對於債務人行使債權之限制、對於債
  務人財產強制執行程序之停止、受益人或轉得人財產之保全處
  分、其他必要之保全處分。前項保全處分，除法院裁定開始更
  生或清算程式外，其期間不得逾60日。消費者債務清理條例第
  19條第1項、第2項前段定有明文。又法院裁定開始更生程序後
  ，對於債務人不得開始或繼續訴訟及強制執行程序。但有擔保
  或有優先權之債權，不在此限。同條例第48條第2項亦定有明
  文。另所謂自用住宅指債務人所有，供自己及家屬居住使用之
  建築物。所謂自用住宅借款債權則係指債務人為建造或購買住
  宅或為其改良所必要之資金，包括取得住宅基地或其使用權利
  之資金，以住宅設定擔保向債權人借貸而約定分期償還之債權
  。同條例第43條第4項亦定有明文。另債務人得與自用住宅借
  款債權人協定，於更生方案定自用住宅借款特別條款。但自用
  住宅另有其他擔保權且其權利人不同意更生方案者，不在此限
  。同條例第54條亦定有明文，是如非自用住宅借款債權，自無
  於更生方案定自用住宅借款特別條款可言。
二本件債務人聲請保全處分之意旨略以：聲請人已向本院聲請更
  生，聲請人之債權人聲請本院執行聲請人之自用住宅，且聲請
  人之更生方案擬適用自用住宅借款特別條款，為求安身立命，
  得續行更生定期清償，並保障全體債權人之債權，爰聲請停止
  對聲請人財產之強制執行。
三經查：
(一)聲請人之債權人國泰世華商業銀行股份有限公司聲請以本院96
  年度執字第28412號事件執行登記為聲請人所有之坐落嘉義縣
  民雄鄉○○段551號土地及其上398建號即門牌嘉義縣民雄鄉福
  興村牛稠溪178號建物（含398棟次建物），業經本院調取上開
  執行卷宗核閱無訛。
(二)另上開房地之第一順位抵押權人嘉義縣民雄鄉農會亦聲請本院
  以96年度執字第29956號事件執行上開房地，且該房地之第二
  順位抵押權人甲○○亦具狀聲明參與分配等情，亦經本院調取
  上開執行卷宗核閱無訛。至聲請人雖主張其對嘉義縣民雄鄉農
  會之債權為自用住宅借款債權，然依聲請人提出其向嘉義縣民
  雄鄉農會之借款資料之農貸借據記載借款時間85年6月25日，
  借款金額新臺幣（下同）1,000,000元；借款申請書記載時間8
  5年6月24日，借款用途為生意買賣；且嘉義縣民雄鄉農會之放
  款批覆書亦記載借款用途為生意買賣，經營狀況為營業收入，
  自難認嘉義縣民雄鄉農會對聲請人之上開債權為自用住宅借款
  債權。再參酌聲請人係以原因發生日期72年5月31日，登記原
  因買賣，登記日期72年8月2日而登記為上開房地之所有權人，
  此有上開房地登記謄本可稽，而其向嘉義縣民雄鄉農會借款時
  間為85年6月25日，於81年1月9日設定第一順位抵押權予嘉義
  縣民雄鄉農會，可見聲請人登記取得上開房地逾12年後，始向
  嘉義縣民雄鄉農會借款，逾8年後設定第一順位抵押權，益徵
  其對嘉義縣民雄鄉農會所負債權並非自用住宅借款債權甚明。
  另聲請人係於96年9月間向債權人甲○○借款，並於同月間以
  上開房地設定第二順位抵押權予甲○○，業據甲○○之代理人
  到庭陳述無訛，並提出借據為證，此亦非自用住宅借款債權。
  此外，聲請人並未提出其他證據以證明其債權人嘉義縣民雄鄉
  農會、甲○○之債權為自用住宅借款債權。則依消費者債務清
  理條例第48條第2項規定意旨，債權人嘉義縣民雄鄉農會、甲
  ○○係有別除權之債權人，得不依更生程序行使其債權，是其
  等聲請執行部分自無停止執行之必要。
(三)綜上，為防杜債務人財產減少，維持債權人公平受償之實際需
  要，於更生之聲請為裁定前，爰依債務人之聲請，斟酌實際需
  要，裁定如主文所示。
中    華    民    國     97    年    9    月    15    日
                   民事第二庭    法   官  蘇雅慧
上為正本係照原本作成。
本裁定已於民國97年9月16日公告，如不服本裁定，應於裁定送
達後10日內，以書狀向本院提出抗告，並繳納抗告費新臺幣
1,000 元。
中    華    民    國     97    年    9    月    15    日
                            書記官  劉昀匊


司法院資訊處製作；財團法人民間司法改革基金會備份。
